ACORDAO-COMPLETO-2476226

ACÓRDÃO 8760/2021 ATA 21/2021 - PRIMEIRA CÂMARA

VISTOS, relatados e discutidos estes autos em que se aprecia recurso de reconsideração interposto por Conquista Assistência Médica Ltda. contra o Acórdão 9391/2020-TCU-Primeira Câmara, por meio do qual o Tribunal julgou irregulares suas contas em razão de cobranças irregulares relacionadas a serviços prestados entre 2005 e 2006 ao Sistema Único de Saúde (SUS) , imputando-lhe débito e aplicando-lhe multa;
ACORDAM os Ministros do Tribunal de Contas da União, reunidos em Sessão da Primeira Câmara, diante das razões expostas pelo Relator, em:
9.1. com fundamento nos arts. 32, inciso I, e 33 da Lei 8.443/1992, conhecer e negar provimento ao recurso de reconsideração, mantendo-se inalterado o acórdão recorrido;
9.2. remeter cópia deste acórdão à recorrente.

Recurso de reconsideração interposto contra acórdão que julgou irregulares as contas do recorrente, imputando-lhe débito e aplicando-lhe multa, em razão de cobranças irregulares relacionadas a serviços prestados entre 2005 e 2006 ao Sistema Único de Saúde (SUS),

Primeira Câmara

Assistência Médica Ltda (40.616.682/0001-86); Fundo Nacional de Saúde (FNS).

3. Recorrente: Conquista Assistência Médica Ltda (40.616.682/0001-86).

13.1. Ministros presentes: Walton Alencar Rodrigues (Presidente), Bruno Dantas (Relator), Vital do Rêgo e Jorge Oliveira.
13.2. Ministro-Substituto convocado que não participou da votação: Augusto Sherman Cavalcanti.
13.3. Ministro-Substituto presente: Weder de Oliveira.

ACORDAO-COMPLETO-2491425

Acórdão 16641/2021 - Primeira Câmara

OLIVIA MARIA LIMA PASSOS

BRUNO DANTAS

Ministro-Substituto Weder de Oliveira.

Cuidam os autos de recurso de reconsideração interposto pela empresa Conquista Assistência Médica Ltda. (peça 234) contra o Acórdão 9391/2020-TCU-Primeira Câmara.
Admitido o processamento do recurso, porquanto preenchidos os requisitos previstos nos arts. 32, inciso I, e 33 da Lei 8.443/1992, conferi efeito suspensivo aos itens 9.2, 9.3 e 9.4 do acórdão recorrido (peça 237) .
Por registrar as principais ocorrências no andamento do processo até o momento, resumindo os fundamentos das peças acostadas aos autos, adoto como relatório, com os ajustes necessários, a instrução da Secretaria de Recursos deste Tribunal (peça 248) , que contou com a anuência do corpo diretivo da unidade (peça 249) e do Ministério Público junto ao TCU (peça 250) :
"INTRODUÇÃO
Cuida-se de recurso de reconsideração em processo de tomada de contas especial interposto por Conquista Assistência Médica Ltda. - ONCOMED (peça 234) , buscando impugnar o Acórdão 9391/2020-TCU-Primeira Câmara (peça 223) , por meio do qual o responsável teve suas contas julgadas irregulares, com imputação de débito e multa, em função de cobranças irregulares realizadas pelo recorrente relacionadas a serviços prestados entre 2005 e 2006 ao Sistema Único de Saúde (SUS) .
2. Eis o extrato da decisão recorrida (Acórdão 9391/2020-TCU-Primeira Câmara - peça 223) :
VISTOS, relatados e discutidos estes autos de tomada de contas especial instaurada pelo Fundo Nacional de Saúde (FNS/MS) , em razão de cobranças irregulares realizadas pela empresa Conquista Assistência Médica Ltda. relacionadas a serviços prestados entre 2005 e 2006 ao Sistema Único de Saúde (SUS) .
ACORDAM os ministros do Tribunal de Contas da União, reunidos em sessão da 1ª Câmara, ante as razões expostas pelo relator, em:
9.1. considerar, com fulcro no art. 217, §2º, do RI/TCU, antecipadamente vencida a dívida imputada a Olivia Maria Lima Passos, a José Carlos Ladeia e à empresa Conquista Assistência Médica Ltda., em virtude do não recolhimento das parcelas mensais nas datas determinadas, conforme parcelamento concedido por meio do Acórdão 1289/2014-TCU-Primeira Câmara;
9.2. julgar irregulares, com fundamento nos arts. 1º, I, 16, III, 'c', 19 e 23, III, da Lei 8.443/1992, c/c os arts. 209, II e III, 210 e 214, III, do RI/TCU, as contas de Olivia Maria Lima Passos e de José Carlos Ladeia e condená-los, solidariamente à empresa Conquista Assistência Médica Ltda., ao pagamento das quantias a seguir especificadas, com a fixação do prazo de 15 (quinze) dias, a contar da notificação, para que comprovem, perante o Tribunal (art. 214, III, 'a', do RI/TCU) , o recolhimento das dívidas aos cofres do Fundo Nacional de Saúde, atualizadas monetariamente e acrescidas dos juros de mora, calculados a partir das datas discriminadas até a data do recolhimento, na forma prevista na legislação em vigor:
	Valor original (R$) 
	Data da ocorrência
	Débito/crédito

	8.048,30
	15/3/2005
	Débito

	9.882,30
	14/4/2005
	Débito

	8.467,55
	10/5/2005
	Débito

	9.311,35
	13/6/2005
	Débito

	9.941,25
	15/7/2005
	Débito

	12.009,87
	18/8/2005
	Débito

	14.897,12
	16/9/2005
	Débito

	10.633,07
	18/10/2005
	Débito

	11.106,67
	18/11/2005
	Débito

	14.725,17
	19/12/2005
	Débito

	18.770,22
	17/1/2006
	Débito

	19.374,12
	22/2/2006
	Débito

	6.465,70
	1º/9/2014
	Crédito

	6.519,21
	31/10/2014
	Crédito

	6.546,60
	28/11/2014
	Crédito

	6.631,04
	25/02/2015
	Crédito

	6.795,00
	31/3/2015
	Crédito

	7.042,87
	3/8/2015
	Crédito

	7.042,87
	3/8/2015
	Crédito

	7.042,87
	31/8/2015
	Crédito

	7.107,41
	30/9/2015
	Crédito

	7.107,41
	30/9/2015
	Crédito

	7.143,95
	28/10/2015
	Crédito

	7.143,95
	30/11/2015
	Crédito

	7.042,87
	2/2/2016
	Crédito

	7.042,87
	29/2/2016
	Crédito

	7.042,87
	31/3/2016
	Crédito

	14.910,46
	24/10/2016
	Crédito

	14.910,46
	5/12/2016
	Crédito

9.3. aplicar a Olivia Maria Lima Passos, a José Carlos Ladeia e à empresa Conquista Assistência Médica Ltda., individualmente, a multa prevista no art. 57 da Lei 8.443/1992, no valor de R$ 25.000,00 (vinte e cinco mil reais) , fixando o prazo de 15 (quinze) dias, a contar da notificação, para que comprovem, perante o Tribunal (art. 214, III, 'a', do RI/TCU) , o recolhimento da dívida aos cofres do Tesouro Nacional, atualizada monetariamente desde a data do presente acórdão até a do efetivo recolhimento, se for paga após o vencimento, na forma da legislação em vigor;
9.4. autorizar, desde logo, nos termos do art. 28, II, da Lei 8.443/1992, a cobrança judicial das dívidas, caso não atendidas as notificações;
9.5. Em cumprimento ao disposto no § 3º do art. 16 da Lei 8.443/1992, encaminhar cópia da presente deliberação à Procuradoria da República no Estado da Bahia.
HISTÓRICO
3. Na origem, o Fundo Nacional de Saúde instaurou processo de tomada de contas especial em desfavor de Conquista Assistência Médica Ltda., em função de irregularidades em procedimentos custeados às expensas do SIA/SUS, irregularidades indicadas em Relatório de Auditoria (peça 1, p. 64-124) , totalizando a quantia histórica de R$ 147.166,99.
4. Citado, o responsável requereu o parcelamento do débito, nos termos do art. 217 RI/TCU, tendo sido deferido o pedido no Acórdão 1289/2014-TCU-Primeira Câmara (peça 36) . Em momento posterior, a empresa deixou de saldar as parcelas (peça 136 e 202) , motivo pelo qual o processo prosseguiu para o julgamento de irregularidade das contas.
5. Após o devido processo legal, o responsável teve suas contas julgadas (Acórdão 9391/2020-TCU-Primeira Câmara - peça 223) , com imputação de débito e multa, decisão contra a qual se insurge o recorrente.
EXAME DE ADMISSIBILIDADE
6. Nenhuma divergência a ser apontada quanto a proposta positiva de admissibilidade contida na peça 235 e acolhida pelo e. Relator Min. Bruno Dantas (peça 237) .
EXAME DE MÉRITO
7. Delimitação
8. É objeto do recurso analisar a possibilidade de concessão de novo parcelamento do débito após a interrupção do pagamento.
9. Das considerações sobre o parcelamento do débito em função da interrupção do pagamento
10. Alega o recorrente que o julgamento de irregularidade das contas desconsideraria a boa-fé da parte já reconhecida no exame técnico contido na peça 28, sendo que as interrupções de pagamento decorreram de crise financeira, devendo ser considerado o pagamento de 50% do parcelamento, indicativo da intenção de liquidação da dívida.
11. Afirma a incidência do art. 12, § 2o da Lei Orgânica do TCU, no sentido de que a revelia não impediria a concessão de novo prazo para o recolhimento do débito sem a incidência de juros moratórios, tendo a empresa solicitado novo parcelamento da dívida antes da remessa para cobrança executiva ou do julgamento do processo de tomada de contas especial.
12. Assevera, por fim, que a aplicação de multa restaria afastada com o deferimento de pedido de parcelamento da dívida, afastando a incidência do art. 267 do RI/TCU, uma vez que a aplicação da sanção estaria vinculada ao julgamento do débito.
Análise
13. O tema fulcral é analisar se o benefício do parcelamento do débito previsto no art. 26 da Lei 8.443/92 pode ser deferido mais de uma vez, em função da ausência de pagamento de eventuais parcelas, devendo ser observado que a consequência legal (ope lege) para a ausência de pagamento é o vencimento antecipado do saldo devedor, não sendo possível o deferimento de novo parcelamento, conforme pleiteado pelo recorrente.
14. Nesse sentido, é a Jurisprudência da Corte no sentido de que a inadimplência no recolhimento parcelado do débito afasta o benefício concedido pelo art. 12, § 2º, da Lei 8.443/1992 (julgamento das contas pela regularidade com ressalvas após o recolhimento tempestivo do débito) e faz incidir a norma do art. 26, parágrafo único, da mesma lei (vencimento antecipado do débito) , conforme contido no Acórdão 704/2014-TCU-Plenário.
15. Deve ser notado que o ordenamento jurídico possui instrumento próprio para o devedor que passa por situação de ausência temporária de liquidez, qual seja, a recuperação judicial (art. 1o c/c 47 da Lei 11.101/2005) , não podendo o devedor da União deixar de saldar parcelas ao mero argumento de dificuldades financeiras, por não ser justa causa para a suspensão do pagamento.
16. No que concerne à questão de boa-fé afirmada pelo recorrente, deve ser observado que o saneamento do processo indicado no art. 12, § 2o da Lei 8.443/92 exige o preenchimento de duas circunstâncias simultâneas e necessárias: o reconhecimento da boa-fé e a liquidação tempestiva do débito. No caso concreto, a ausência da liquidação tempestiva do débito, conforme documentado nos autos, impede o saneamento processual referenciado na lei, importando o julgamento das contas no estado em que foram submetidas ao TCU.
17. Também deve ser destacado que o pagamento de parte do parcelamento não é incompatível com princípio de enriquecimento sem causa, uma vez que, no momento da execução, os valores entregues em pagamento serão decotados do débito apurado, impondo apenas a incidência dos juros moratórios nos termos legais.
18. Caracterizado o dano ao erário decorrente de ato de gestão ilegítimo, em se tratando de elemento suficiente para o julgamento de irregularidade das contas, seguem-se como consectários legais tanto a quantificação do débito, nos termos do art. 19 da Lei 8.443/92, quanto à aplicação de multa proporcional ao débito, nos termos do art. 57 da Lei 8.443/92, não havendo qualquer erro a ser reparado quanto a fixação de penalidade de multa.
19. Da prescritibilidade das ações de ressarcimento e da incidência do julgamento do RE 669.069/STF (Tema 899) 
20. Considerando a orientação contida no Acórdão 1441/2016-TCU-Plenário para análise ex officio da questão de prescrição (item 9.1.6) , passemos a análise da eventual ocorrência da prescrição no presente caso, segundo os entendimentos mais recentes do STF e do TCU.
Análise
21. No exame da prescrição, a Serur tem adotado os entendimentos detalhados na peça 247, que contém estudo e pronunciamentos anteriores da secretaria sobre o tema. Nessas manifestações estão desenvolvidas as seguintes premissas, que serão utilizadas no presente exame:
a) ao julgar o RE 636.886, o STF conferiu nova interpretação ao art. 37, § 5º, da Constituição Federal, fixando a tese de que 'é prescritível a pretensão de ressarcimento ao erário fundada em decisão de Tribunal de Contas';
b) as pretensões punitiva e de ressarcimento devem observar o mesmo regime na atividade de controle externo, dado o objetivo comum da prescrição, de fixar prazo para o Tribunal de Contas agir, para caracterizar o ilícito, identificar seu autor, dimensionar as consequências da conduta e impor as consequências legais, independentemente de tais consequências terem natureza punitiva ou ressarcitória;
c) até que sobrevenha norma específica, entende-se que a prescrição das pretensões punitiva e de ressarcimento, no processo de controle externo, deve observar o regime Lei 9.873/1999, na linha dos recentes pronunciamentos do STF a respeito. Assim, sem prejuízo de se realizar o exame da prescrição também segundo o prazo decenal previsto no Código Civil, o critério adotado, na formulação da proposta de encaminhamento, será o da Lei 9.873/1999.
Da análise da prescrição segundo os critérios do Acórdão 1441/2016-TCU-Plenário
22. O TCU tem tradicionalmente aplicado os critérios definidos no Acórdão 1441/2016-TCU-Plenário, que, em incidente de uniformização de jurisprudência, orientou-se pela aplicação do Código Civil e definiu, em linhas gerais, que a prescrição da pretensão punitiva se subordina ao prazo geral de dez anos (Código Civil, art. 205) , contado a partir da data da ocorrência do fato e interrompido pelo ato que ordenar a citação, a audiência ou a oitiva da parte.
23. No caso em exame, não ocorreu a prescrição, uma vez que o ato que ordenou a citação data de 8/4/2013  (peça 5) , em prazo inferior à primeira ocorrência irregular identificada nos autos que seria em 15/3/2005  (peça 1, p. 126) .
24. Considerando a premissa de que as pretensões punitiva e de ressarcimento se submetem ao mesmo regime, conclui-se que não ocorreu a prescrição nem para a aplicação de multa nem para a condenação ao ressarcimento, caso fossem adotados, para ambos os fins, os parâmetros definidos no Acórdão 1441/2016-TCU-Plenário.
Da análise da prescrição pelo regime da Lei 9.873/1999
25. Adotando-se as premissas fixadas na Lei 9.873/1999 ao caso em exame, e considerando-se o prazo geral, de cinco anos, observa-se que também não ocorreu a prescrição. Para tanto, é preciso considerar os seguintes parâmetros:
a) Termo inicial:
26. A Lei 9.873/1999, art. 1º, parte final, traz previsão expressa a respeito do início do prazo em se tratando de infração de caráter permanente ou continuado. Nesta hipótese, a prescrição começa a correr não da data de cada fato, e sim 'do dia em que tiver cessado' a permanência ou a continuidade.
27. Na hipótese em exame, todavia, o termo inicial deve ser adotado para cada irregularidade identificada, uma vez que cada procedimento médico glosado é autônomo, não se tratando de irregularidades relacionadas, devendo ser adotada as datas de cada ocorrência: 14/04/2005, 15/03/2005, 10/05/2005, 13/06/2005, 15/07/2005, 18/08/2005, 16/09/2005, 18/10/2005, 19/12/2005, 17/01/2006, 22/02/2006 e 18/11/2006.
b) Prazo:
28. A Lei 9.873/1999 apresenta um prazo geral, de cinco anos (art. 1º) , e um prazo especial, previsto no art. 1º, § 2º, a saber: 'quando o fato objeto da ação punitiva da Administração também constituir crime, a prescrição reger-se-á pelo prazo previsto na lei penal'. Porém, o Superior Tribunal de Justiça possui sólida jurisprudência no sentido de que a 'pretensão punitiva da Administração Pública em relação a infração administrativa que também configura crime em tese somente se sujeita ao prazo prescricional criminal quando instaurada a respectiva ação penal' (REsp 1116477/DF, relator Min. Teori Albino Zavascki, 1ª Turma, DJe 22/8/2012; MS 15462/DF, relator Min. Humberto Martins, 1ª Seção, DJe 22/3/2011; e MS 14446/DF, relator Min. Napoleão Nunes Maia Filho, 3ª Seção, DJe 15/2/2011, entre outros) .
29. Como não se tem notícia da propositura de ação penal contra o responsável acerca dos fatos de que se trata no presente processo, fica afastada essa possibilidade. Dessa forma, será considerado o prazo geral de cinco anos.
c) Interrupções por atos inequívocos de apuração dos fatos:
30. No regime da Lei 9.873/1999, a prescrição se interrompe 'por qualquer ato inequívoco, que importe apuração do fato' (art. 2º, II) , conforme a seguir: a) Relatório de Auditoria 4190, de 8/8/2006 (peça 1, p. 20-52) ; b) Ofício 214/2007, de 20/6/2007 (peça 1, p. 58) ; c) Carta Sistema 848/MS/SE/FNS, de 25/11/2009  (peça 1, p. 389) ; d)  Relatório de Tomada de Contas Especial, em 31/12/2009 (peça 2, p. 4-8) ; e) Pronunciamento Ministerial, em 25/10/2012 (peça 2, p. 30) .
31. A prescrição também é interrompida 'pela notificação ou citação do indiciado ou acusado, inclusive por meio de edital', nos termos do art. 2º, I, da Lei 9.873/1999. E, no regime dessa lei, a interrupção se dá pela citação propriamente dita, e não pelo despacho que a ordena. Com esse fundamento, houve a interrupção em 17/7/2013, com o recebimento da citação pelo recorrente (AR - peça 18) .
d) Interrupção pela decisão condenatória recorrível:
32. Por fim, a prescrição também se interrompe 'pela decisão condenatória recorrível' (art. 2º, III, da Lei 9.873/1999) . Com esse fundamento, houve a interrupção em 16/4/2014  (Acórdão 1289/2014-TCU-Primeira Câmara) , data da sessão em que foi proferido o acórdão que deferiu o parcelamento do débito (peça 36) .
33. Note-se que o prazo entre o deferimento do parcelamento e o efetivo julgamento das contas contido no Acórdão 9391/2020-TCU-Primeira Câmara (peça 223) ocorrido em 8/9/2020, não pode ser considerado para apuração da ocorrência de prescrição, uma vez que deve ser considerada suspensa a prescrição no período em que a parte está adimplindo o parcelamento deferido.
e) Da prescrição intercorrente:
34. Nos termos do art. 1º, § 1º, da Lei 9.873/1999, opera-se a prescrição intercorrente se o processo ficar paralisado por mais de três anos, aguardando 'julgamento ou despacho'.
35. Note-se que há uma correlação entre essa hipótese e as causas de interrupção da prescrição do art. 2º. Com efeito, uma vez interrompida a prescrição por alguma das hipóteses do art. 2º, o processo não pode ficar inativo, sem qualquer inovação processual relevante, por mais de três anos.
36. Trata-se de prazo específico, não se aplicando nem o prazo geral de cinco anos nem o prazo especial, da lei penal (§ 2º) . A finalidade da prescrição intercorrente, com seu prazo próprio, é a de assegurar a eficiência e celeridade nas apurações administrativas. Seria contrário a essa finalidade a paralisação injustificada do processo por período maior que o triênio estabelecido para a hipótese.
37. A extrapolação do prazo de três anos, sem inovação relevante no processo, pode configurar negligência. Por isso, além de se operar a prescrição, deve-se promover a 'apuração da responsabilidade funcional decorrente da paralisação, se for o caso'.
38. Em muitas situações o exame da prescrição intercorrente pode ficar prejudicado nos processos já em tramitação no TCU. Como a ação de ressarcimento era considerada imprescritível, as peças que compõem a tomada de contas especial, elencadas no art. 10 da Instrução Normativa-TCU 71/2012, não contemplam informações pormenorizadas quanto ao andamento do processo na fase interna, o que pode prejudicar a análise de eventual paralisação por mais de três anos.
39. Assim, caso o tribunal venha a adotar a sistemática da Lei 9.873/1999 para aferir a prescrição, convém avaliar, oportunamente, a possibilidade de ajustes na IN-TCU 71/2012, para que as tomadas de contas especiais encaminhadas ao tribunal contemplem informações sobre as interrupções ocorridas na fase interna do procedimento (como, por exemplo, declaração do órgão instaurador da TCE, de que o processo não ficou paralisado por mais de três anos, na forma do art. 1º, § 1º, da citada lei) .
40. Especificamente quanto a esta TCE, as causas de interrupção elencadas acima permitem evidenciar que o processo teve andamento regular, sem ocorrência da prescrição intercorrente.
f) Conclusão pelo regime da Lei 9.873/1999
41. Partindo-se da premissa de que a pretensão de ressarcimento segue as mesmas balizas, enquanto não houver norma específica a respeito, a demonstração da inocorrência da prescrição punitiva impõe, como consequência, a conclusão de que também é viável a condenação ao ressarcimento do prejuízo apurado nos autos, adotando-se como referência a Lei 9.873/1999, tida pelo STF como norma regente da prescrição da pretensão punitiva pelo TCU.
42. Diante do exposto, restou demonstrada a não-incidência da prescrição seja pelos critérios estabelecidos pelo Acórdão 1441/2016-TCU-Plenário seja pelas balizas impostas pela Lei 9.873/1999.
43. Com relação à imediata aplicação da decisão do STF no Tema 899, cuja repercussão geral foi reconhecida no âmbito do RE 636.886, cumpre destacar que mencionada decisão ainda não transitou em julgado, estando pendente de apreciação embargos de declaração opostos pela Advocacia-Geral da União (AGU) , para melhor compreensão de seu exato alcance, o que não inviabiliza o mesmo tratamento dispensado às aposentadorias, conforme o Acórdão 4397/2020-TCU-Segunda Câmara, da relatoria do Ministro Raimundo Carreiro, que reconheceu a aplicação do Tema 445 de repercussão geral.
CONCLUSÕES
44. Inexiste previsão legal para a concessão de novo parcelamento do débito após o deferimento do parcelamento pelo TCU em razão de ausência de pagamento de parcelas, uma vez que a consequência legal para a falta de pagamento é a antecipação do débito e o julgamento das contas do responsável.
45. Não deve ser reconhecida a prescrição por nenhum dos dois regimes (Código Civil ou Lei 9.873/1999) , não havendo alteração do desfecho do processo ao se analisar a questão de prescrição, qualquer que seja a premissa adotada (imprescritibilidade, prescritibilidade pelo Código Civil ou pela Lei 9.873/1999) .
PROPOSTA DE ENCAMINHAMENTO
Deste modo, submete-se à consideração superior a presente análise do recurso de reconsideração interposto por Conquista Assistência Médica Ltda, contra o Acórdão 9391/2020-TCU-Primeira Câmara, para propor, com base nos artigos 32 e 33 da Lei 8.443/92, combinados com o art. 285 do RI/TCU, conhecer e negar provimento ao recurso, dando ciência ao recorrente e à Procuradoria da República no Estado da Bahia da decisão que vier a ser adotada."
	É o relatório.

Gustavo Pinheiro de Moura (16.518/OAB-BA) e outros, representando Conquista Assistência Médica Ltda.

Procuradora-Geral Cristina Machado da Costa e Silva.

TOMADA DE CONTAS ESPECIAL. FUNDO NACIONAL DE SAÚDE. COBRANÇAS IRREGULARES DE PROCEDIMENTOS REALIZADOS POR ENTIDADE PRIVADA. CITAÇÃO. PEDIDO DE PARCELAMENTO DA DÍVIDA. AUTORIZAÇÃO. INTERRUPÇÃO DOS PAGAMENTOS. NÃO RETOMADA DOS PAGAMENTOS APÓS NOVAS CITAÇÕES. VENCIMENTO ANTECIPADO DO SALDO DEVEDOR. CONTAS IRREGULARES. DÉBITO. MULTA. RECURSO DE RECONSIDERAÇÃO. ARGUMENTOS INSUFICIENTES PARA REFORMA DO JULGADO. CONHECIMENTO E NEGATIVA DE PROVIMENTO.

TOMADA DE CONTAS ESPECIAL (TCE)

Secretaria de Recursos (Serur); Secretaria de Controle Externo da Saúde (SecexSaúde).

Em julgamento, recurso de reconsideração interposto pela empresa Conquista Assistência Médica Ltda. contra o Acórdão 9391/2020-TCU-Primeira Câmara, por meio do qual o Tribunal julgou irregulares suas contas, em razão de cobranças irregulares relacionadas a serviços prestados entre 2005 e 2006 ao Sistema Único de Saúde (SUS) , imputando-lhe débito e aplicando-lhe multa.
Importante registrar que, anteriormente à prolação do acórdão recorrido, isto é, antes do julgamento de mérito dos autos, a ora recorrente reconheceu seu débito perante o Fundo Nacional de Saúde e requereu ao Tribunal o parcelamento de seu débito em 36 (trinta e seis) parcelas, pedido atendido por meio do Acórdão 1289/2014-TCU-Primeira Câmara, com fundamento no art. 26 da Lei 8.443/1992.
Dessa maneira, o pagamento tempestivo das parcelas daria efetividade ao que dispõe o §2° do art. 12 da Lei 8.443/1992, segundo o qual "reconhecida pelo Tribunal a boa-fé, a liquidação tempestiva do débito atualizado monetariamente sanará o processo, se não houver sido observada outra irregularidade nas contas", o que resultaria no julgamento das contas pela regularidade com ressalvas.
Posteriormente ao Acórdão 1289/2014-TCU-Primeira Câmara, todavia, a empresa deixou de saldar as parcelas, o que motivou o seguimento do processo e resultou no julgamento pela irregularidade das contas, por meio do Acórdão 9391/2020-TCU-Primeira Câmara, decisão ora combatida. 
Nesta oportunidade, a recorrente alega, em síntese, que deixou de realizar os pagamentos em razão de crise financeira por ela enfrentada, e que o julgamento pela irregularidade de suas contas desconsiderou a boa-fé, já reconhecida pelo Tribunal. Assim, pede que lhe seja concedido novo parcelamento da dívida antes da remessa para cobrança executiva.
Após examinar as razões recursais, a Secretaria de Recursos concluiu que não foram trazidos elementos suficientes para alterar a deliberação recorrida, razão pela qual, com a concordância do Ministério Público junto ao TCU, propõe o conhecimento e o não provimento do apelo recursal.
II
Preliminarmente, ratifico o despacho exarado no sentido de que o presente recurso merece ser conhecido, porquanto preenche os requisitos de admissibilidade previstos nos arts. 32, inciso I, e 33 da Lei 8.443/1992.
Quanto ao mérito, concordo com a análise empreendida pela secretaria especializada, transcrita no relatório precedente, a qual enfrentou e afastou com propriedade cada um dos argumentos apresentados pela recorrente, razão pela qual incorporo seus fundamentos às minhas razões de decidir, sem prejuízo das seguintes considerações.
Conforme destacado no parágrafo 14 do relatório que precede este voto, é firme a jurisprudência do TCU no sentido de que a inadimplência no recolhimento parcelado do débito afasta o benefício concedido pelo art. 12, § 2º, da Lei 8.443/1992 e faz incidir a norma do art. 26, parágrafo único, da mesma lei, segundo a qual "a falta de recolhimento de qualquer parcela importará no vencimento antecipado do saldo devedor".
Dessa forma, não há como desconsiderar a prescrição normativa e conceder novo parcelamento à suplicante. Sendo assim, ante a ausência de elementos capazes de alterar o juízo anteriormente formulado, não é possível reformar o julgado, como pretende a recorrente.
Feitas essas considerações, entendo que se deva conhecer e negar provimento ao presente recurso, mantendo-se inalterada a deliberação ora combatida.
Ante o exposto, voto por que o Tribunal adote o Acórdão que ora submeto à deliberação deste Colegiado.
TCU, Sala das Sessões Ministro Luciano Brandão Alves de Souza, em 22 de junho de 2021.
Ministro BRUNO DANTAS 
Relator